【裁判字號】    97,易,5038
【裁判日期】    980218
【裁判案由】    詐欺
【裁判全文】
臺灣臺中地方法院刑事判決              97年度易字第5038號
公  訴  人  臺灣臺中地方法院檢察署檢察官
被      告  甲○○
上列被告因詐欺案件，經檢察官聲請以簡易判決處刑（九十七年
度偵緝字第二五五九號），及移送併辦（九十七年度偵緝字第二
五五六、二五五七、二五五八號），本院臺中簡易庭認不宜以簡
易判決處刑，移由本院改依通常程序審判，判決如下：
    主  文
甲○○幫助意圖為自己不法之所有，以詐術使人將本人之物交付
，累犯，處有期徒刑伍月，如易科罰金，以新臺幣壹仟元折算壹
日。
    犯罪事實
一、甲○○前因違反毒品危害防制條例案件，經本院以九十五年
    度訴字第五七四號判決處以應執行有期徒刑一年（施用第一
    級毒品有期徒刑九月，施用第二級毒品有期徒刑五月）確定
    ；又因違反毒品危害防制條例案件，經本院以九十五年度訴
    字第二○五二號判決處以應執行有期徒刑一年三月（施用第
    一級毒品有期徒刑十月，施用第二級毒品有期徒刑六月）確
    定；前揭案件經本院以九十六年度聲減字第三六三九號裁定
    減刑後各自定應執行有期徒刑六月，如易科罰金，以銀元三
    百元折算一日，及有期徒刑七月又十五日，如易科罰金，以
    銀元三百元折算一日確定，並接續執行，於民國九十七年二
    月八日縮刑期滿執行完畢。詎其猶不知悔改，明知持用他人
    行動電話門號不易使人得知正確發話來源，並可預見一般人
    收取他人行動電話門號ＳＩＭ卡使用常與財產犯罪密切相關
    ，且取得他人行動電話門號ＳＩＭ卡之目的在於掩飾犯罪所
    得之財物或財產上利益不易遭人追查，又對於提供行動電話
    門號ＳＩＭ卡雖無引發他人萌生犯罪之確信，但仍以縱若有
    人持以犯罪，亦無違反其本意之幫助犯意，於九十七年四月
    七日，前往位在臺中市之三合彩色沖印店，申辦遠傳電信股
    份有限公司所配屬之0000000000門號，旋於當日
    將該門號之ＳＩＭ卡以新臺幣（下同）五百元之代價，出賣
    予真實姓名年籍不詳之成年男子，以此方式幫助他人犯罪。
    該不詳成年男子即以上述門號供聯絡收取人頭帳戶事宜，而
    為下列幫助詐欺行為：
  (一)於九十七年四月十日某時，該不詳成年男子以甲○○所申設
    之前揭門號與許桐源（業經臺灣高雄地方法院以九十七年度
    審簡字第四四○二號判決處以有期徒刑三月，如易科罰金，
    以新臺幣一千元折算一日確定）聯繫收取人頭帳戶事宜。許
    桐源遂於同日某時，在高雄市○○區○○街７－超商旁之
    彩券行前，將其申辦之中華郵政公司高雄市旗津郵局000
    00000000000號帳戶之存摺、提款卡及密碼交付
    予該不詳成年男子。該不詳成年男子遂基於幫助詐欺之犯意
    ，將前揭許桐源帳戶交予不詳詐欺集團成員使用。該詐欺集
    團基於意圖為自己不法所有之犯意聯絡，推由其中一人，於
    九十七年四月十日晚間九時三十分許，撥打電話予王月芳，
    訛稱其先前在網路購物操作ＡＴＭ程序有誤，往後會定額扣
    款云云，致王月芳陷於錯誤，於同日晚間至高雄縣大寮鄉○
    ○○路中庄郵局，依該人指示操作提款機，而分別於同日晚
    間九時五十一分許及同日晚間十時三十一分許，接續匯款九
    千九百九十八元、一萬八千九百八十九元至許桐源上開帳戶
    內。嗣王月芳察覺遭詐騙報警處理，始循線查知上情。
  (二)於九十七年四月十日某時，該不詳成年男子以甲○○所申設
    之前揭門號與劉俊峰（現由臺灣高雄地方法院以九十七年度
    審簡字第四三九二號判決審理中）聯繫收取人頭帳戶事宜。
    劉俊峰遂於九十七年四月十二日下午三時許，在高雄市「前
    鎮高中」對面，將其申辦之高雄市第三信用合作社0000
    0000000000號帳戶之存摺、提款卡及密碼交付予
    該不詳成年男子。該不詳成年男子遂基於幫助詐欺之犯意，
    將前揭劉俊峰帳戶交予不詳詐欺集團成員使用。該詐欺集團
    基於意圖為自己不法所有之犯意聯絡，推由其中一人，於同
    年月十四日上午某時，先假冒臺北市刑警大隊人員名義撥打
    電話予洪歆雅，佯稱其開設之玉山銀行、臺北國際銀行帳戶
    遭人頭戶洗錢云云，嗣再由另一人假冒臺灣臺北地方法院檢
    察署邱書記官名義向洪歆雅確認上開帳戶金額及核對聯絡電
    話、地址等，並表示須將存款轉帳至指定之劉俊峰前揭高雄
    市第三信用合作社帳戶內，以示清白云云，致洪歆雅陷於錯
    誤，遂依指示於同日上午十時四十三分許，在臺北縣石碇鄉
    之石碇鄉郵局以ＡＴＭ轉帳方式，匯款三萬元至劉俊峰上開
    帳戶內。嗣洪歆雅察覺遭詐騙報警處理，始循線查獲上情。
  (三)於九十七年四月十一日某時，該不詳成年男子以甲○○所申
    設之前揭門號與陳正杰（業經臺灣高雄地方法院檢察署以九
    十七年度偵緝字第二七一二號處分書為不起訴處分）聯繫收
    取人頭帳戶事宜。陳正杰遂於同日下午三時許，在高雄市三
    民區○○○路二○六號前，將其申辦之兆豐國際商業銀行楠
    梓分行00000000000號帳戶之存摺、提款卡及密
    碼，以託運方式交付予該不詳成年男子。該不詳成年男子遂
    基於幫助詐欺之犯意，將前揭陳正杰帳戶交予不詳詐欺集團
    成員使用。該詐欺集團基於意圖為自己不法所有之犯意聯絡
    ，推由其中一人，於同年月十二日下午二時四十五分許，撥
    打電話予乙○○，訛稱其先前在網路購物操作有誤，會導致
    須扣款十二期云云，致乙○○陷於錯誤，於同日下午三時三
    十七分許，在臺中市○○區○○路一○○號逢甲大學郵局，
    依該人指示操作提款機，而匯款一萬零一百七十五元至陳正
    杰上開帳戶內。嗣乙○○察覺遭詐騙報警處理，始循線查知
    上情。
  (四)於九十七年四月十四日某時，該不詳成年男子以甲○○所申
    設之前揭門號與蔡沛晟（業經臺灣高雄地方法院檢察署以九
    十八年度偵字第六○一號處分書為不起訴處分）聯繫收取人
    頭帳戶事宜。蔡沛晟遂於日下午二時許，將其母王譽所有
    之高雄康莊郵局00000000000000號帳戶之存
    摺、提款卡及密碼以託運方式，交付予該不詳成年男子。該
    不詳成年男子遂基於幫助詐欺之犯意，將前揭王譽帳戶交
    予不詳詐欺集團成員使用。該詐欺集團基於意圖為自己不法
    所有之犯意聯絡，推由其中一人，於同日晚間六時許，撥打
    電話予許志祥，訛稱其先前在網路購物扣款方式錯誤云云，
    致許志祥陷於錯誤，於同日晚間七時九分許，在新竹縣湖口
    鄉之臺灣企銀，依該人指示操作提款機，而匯款二萬九千零
    十八元至王譽上開帳戶內；該詐欺集團又推由其中一人，
    於同日晚間六時許，撥打電話予詹月蕉及其女，佯稱因網路
    購物小姐作業疏失，須將帳號更正為約定帳號云云，致詹月
    蕉陷於錯誤，於同日晚間七時十二分許，在彰化縣員林鎮○
    ○路○段四八八號郵局，依該人指示操作提款機，而匯款二
    萬九千九百八十七元至王譽上開帳戶內。嗣許志祥、詹月
    蕉察覺遭詐騙分別報警處理，始循線查知上情。
二、案經內政部警政署保安警察第二總隊第四大隊第三中隊報請
    臺灣臺中地方法院檢察署檢察官偵查後聲請簡易判決處刑，
    及高雄市政府警察局鼓山分局、高雄市政府警察局小港分局
    報請臺灣高雄地方法院檢察署呈請臺灣高等法院檢察署令轉
    臺灣臺中地方法院檢察署檢察官移送併辦，本院臺中簡易庭
    認不宜以簡易判決處刑，簽移本院普通庭依通常程序審理。
    理  由
一、上揭事實，業據被告甲○○於本院審理時坦承不諱，核與被
    害人王月芳、洪歆雅、乙○○、許志祥、詹月蕉於警詢時指
    述遭詐欺集團成員詐騙等情相符，並有前揭門號申請書影本
    一份、前揭門號通聯調閱查詢單一份、中華郵政公司自動櫃
    員機儲戶交易明細表影本四張、原本一張，許桐源所申辦上
    開郵局帳戶之郵政存簿儲金立帳申請書影本一紙、查詢帳戶
    最近交易資料表一份，劉俊峰所申辦前揭高雄市第三信用合
    作社帳戶之客戶資料查詢單一紙、客戶基本資料登錄單影本
    一紙，陳正杰所申辦上述兆豐國際商業銀行楠梓分行帳戶之
    客戶基本資料檔維護一份、兆豐國際商業銀行楠梓分行客戶
    歷史檔交易明細查詢表一份，及王譽所申辦前開郵局帳戶
    之郵政存簿儲金立帳申請書影本一紙、查詢帳戶最近交易資
    料表一份在卷可稽，足見被告自白與事實相符；況按刑法上
    之故意，可分為直接故意與不確定故意（間接故意），所謂
    「不確定故意」，係指行為人對於構成犯罪之事實，預見其
    發生而其發生並不違背其本意者，刑法第十三條第二項定有
    明文，又衡諸常情，一般國人向電話公司申請門號，並無任
    何法令限制，若係正當用途，大可光明正大，自行申請供己
    使用，何必向他人收購？再者，行動電話門號係供聯絡之重
    要工具，一旦有人使用他人行動電話門號供作不明使用，依
    一般認知，必是隱身幕後之使用人欲利用人頭行動電話門號
    掩飾其犯罪所得財物或財產上利益免於遭人追查，自極易於
    令人有與不法犯罪目的相關之合理懷疑，是被告對於他人利
    用上開行動電話門號作為犯幫助詐欺取財罪之聯絡電話等情
    ，能預見其發生且其發生不違背其本意，其有幫助該不詳成
    年人利用上開行動電話門號犯幫助詐欺罪之不確定故意，允
    無疑義，本案事證明確，被告犯行洵堪認定，應依法論科。
二、被告基於幫助犯罪之不確定故意，出賣上開行動電話ＳＩＭ
    卡，供該不詳成年人使用，作為該不詳成年人犯幫助詐欺罪
    所用之聯絡電話，幫助該不詳成年人幫助詐欺集團取得詐欺
    被害人款項，故被告對於幫助犯予以助力，使其易於實行幫
    助行為者，亦應成立犯罪，為幫助幫助犯，核其所為，係犯
    刑法第三十條第一項、第三百三十九條第一項詐欺取財罪之
    幫助犯。聲請簡易判決處刑書雖認該不詳成年人與詐欺集團
    成員有犯意聯絡及行為分擔，然該不詳成年人所為交付人頭
    帳戶行為，並非詐欺罪之構成要件行為，且卷內並無證據可
    資證明該不詳成年人主觀上具有參與詐欺犯罪之意，依罪疑
    唯輕之法理，僅能認該不詳成年人所為係幫助詐欺犯行，併
    予敘明。前揭詐欺集團成員就詐欺取財犯行，有犯意聯絡及
    行為分擔，為共同正犯，惟幫助犯係從犯，從屬正犯而成立
    ，刑法上既無「共同幫助」之情，當亦無「幫助共同」之可
    言（司法院廳刑一字第一一○四號函亦同此見解），是本
    案被告幫助該不詳成年人犯幫助共同詐欺取財罪，為從犯，
    爰依刑法第三十條第二項減輕其刑。被告以一幫助行為，同
    時侵害多數被害人之財產法益，並觸犯數幫助詐欺取財罪名
    ，為同種想像競合犯，應依刑法第五十五條規定，從一罪處
    斷；公訴人雖未就犯罪事實欄一(一)、(二)、(四)部分為起訴，惟
    此部分與已起訴部分，有想像競合之裁判上一罪之關係，為
    起訴效力所及，本院自得一併審理，附此敘明。被告前因違
    反毒品危害防制條例案件，經本院以九十五年度訴字第五七
    四號判決處以應執行有期徒刑一年（施用第一級毒品有期徒
    刑九月，施用第二級毒品有期徒刑五月）確定；又因違反毒
    品危害防制條例案件，經本院以九十五年度訴字第二○五二
    號判決處以應執行有期徒刑一年三月（施用第一級毒品有期
    徒刑十月，施用第二級毒品有期徒刑六月）確定；前揭案件
    經本院以九十六年度聲減字第三六三九號裁定減刑後各自定
    應執行有期徒刑六月，如易科罰金，以銀元三百元折算一日
    ，及有期徒刑七月又十五日，如易科罰金，以銀元三百元折
    算一日確定，並接續執行，於九十七年二月八日縮刑期滿執
    行完畢，有臺灣高等法院被告前案紀錄表及臺灣臺中地方法
    院檢察署刑案資料查註紀錄表在卷可憑，被告前受有期徒刑
    執行完畢，五年內故意再犯本件有期徒刑以上之罪，為累犯
    ，應依刑法第四十七條第一項之規定加重其刑，並先加重後
    減輕之。爰審酌被告因一時未予深慮致犯此罪行，惟其所為
    嚴重擾亂金融交易秩序及阻礙國家偵查追緝之行使，暨其智
    識、犯罪目的、手段、犯罪所生危害，及犯後坦承犯行，態
    度尚可等一切情狀，量處如主文所示之刑，並諭知易科罰金
    之折算標準，以示懲儆。
據上論斷，應依刑事訴訟法第四百五十二條、第二百九十九條第
一項前段，刑法第三十條第一項、第二項、第三百三十九條第一
項、第四十一條第一項前段、第四十七條第一項、第五十五條，
刑法施行法第一條之一第一項、第二項前段，判決如主文。
中    華    民    國    98    年    2     月    18    日
                  刑事第十三庭  審判長法  官  陳得利
                                      法  官  許月馨
                                      法  官  黃裕仁
以上正本證明與原本無異。
如不服本判決應於收受判決後十日內向本院提出上訴書狀，並應
敘述具體理由；其未敘述上訴理由者，應於上訴期間屆滿後二十
日內向本院補提理由書（均須按他造當事人之人數附繕本，切勿
逕送上級法院）。
                                      書記官  何惠文
中    華    民    國    98    年    2     月    18    日
附錄論罪科刑法條
刑法第三百三十九條第一項
意圖為自己或第三人不法之所有，以詐術使人將本人或第三人之
物交付者，處五年以下有期徒刑、拘役或科或併科一千元以下罰
金。


司法院資訊處製作；財團法人民間司法改革基金會備份。
